【裁判字號】    92,簡上,329
【裁判日期】    921209
【裁判案由】    傷害
【裁判全文】
臺灣板橋地方法院刑事判決                        九十二年度簡上字第三二九號
    上  訴  人
    即  被  告  乙○○
右列上訴人因傷害案件，不服本院九十二年度板簡字第二二○八號，中華民國九十二
年八月二十九日第一審判決（聲請簡易判決處刑案號：九十二年度偵字第一二八四七
號），提起上訴，本院管轄之第二審合議庭判決如左：
    主      文
上訴駁回。
    事實及理由
一、本案經本院審理結果，認第一審以上訴人即被告乙○○所為係犯刑法第二百七十
    七條第一項之傷害罪，判處有拘役二十日，如易科罰金，以三百元折算壹日，其
    認事用法均無違誤，量刑亦屬正當，應予維持，並引用第一審判決書記載之事實
    、證據及理由。
二、被告上訴意旨以：「我只有打被害人三下而已，而且我只是要『教訓』他，並不
    是毆打他，我只有用藤條打被害人的手、腳，被害人身上其餘的傷，並不是我所
    造成的，被害人當時有穿衣服。被害人確實有丟磁磚的事實，我純粹是從事社會
    安全網的自律行為，是要制止被害人的行為」（九十二年十月六日訊問筆錄），
    「告訴人丟兩次磁磚，但是我只有打告訴人一次，告訴人第一次丟磁磚之後，我
    是用藤條打他的手腳，我練劍道絕不失手，告訴人又回樓上丟磁磚，被警察逮捕
    ，當時也可能受傷，不能將所有的傷加在我頭上」（九十二年十一月二十五日審
    判筆錄），並無傷害犯行云云。惟查：被告前揭犯行，業據告訴人甲○○指訴歷
    歷，並經證人即被告及告訴人所居住之華興里里長張麗華證稱：「我是聽到甲○
    ○慘叫一聲，一轉身即見到姜某（即被告）持藤條在打甲○○」等情（九十一年
    度他字第二九九五號卷，第三十三頁背面），被告亦自承：「（當時）是連續打
    ，我是連續出棍，但告訴人每次都有閃躲」，「（告訴人有無還手？）有，告訴
    人有用手擋，並且把腳伸出來要踢我，所以腳才會被我打到，告訴人練跆拳道」
    ，「（與告訴人之間的肢體衝突歷時多久？）不到五分鐘，高手過招就一直打，
    應該有超過三分鐘」，「告訴人一出手我就打手，一出腿我就打腿，告訴人又有
    前進後退，所以會打到不同的地方，武術過招本來就是這樣」等情（同前審判筆
    錄），已足認定被告以藤條毆打告訴人，係在告訴人丟擲磁磚完畢而下樓後，並
    非侵害發生之當時所為，顯與我國刑法所規定正當防衛之要件不符，被告以「社
    會安全網」為名而「教訓」、「制止」告訴人之「不當行為」，實無非於法制之
    外，欲以動用私刑之手段，遂行其自我主張之「正義」，然既非我國刑法所規定
    之阻卻違法事由，其行為仍為法所不容，自屬犯罪行為，應先指明。又依被告所
    辯情節，被告與告訴人既於爭鬥中互為攻擊、閃躲，縱屬「高手過招」，本難期
    招招中的，自無從排除被告曾擊中告訴人手腳以外之身體部位，被告於攻擊之時
    ，亦不得諉為毫無擊中告訴人其他身體部位之故意；再依被告自承雙方互毆時間
    「超過三分鐘」，且係「連續出棍」，顯然雙方纏鬥時間非短，被告所辯僅打告
    訴人三下云云，無非事後卸責之詞，亦難採信。綜據前述，被告彼時顯係因一時
    氣憤，基於傷害之犯意而與告訴人互毆，已可認定，難認有何正當防衛之阻卻違
    法事由存在，又被告既與告訴人持續爭鬥，當可能造成告訴人身體多處受傷，被
    告嗣後反諉過於執法人員，竟辯稱告訴人所受手腳以外部分之傷害係因警員造成
    ，亦無可採信，本件事證明確，被告犯行堪以認定，從而其指摘原判決不當，請
    求撤銷改判，為無理由，應駁回其上訴。
據上論結，應依刑事訴訟法第四百五十五條之一第一項、第三項、第三百六十八條，
判決如主文。
本案經檢察官丙○○到庭執行職務。
中      華      民      國    九十二    年     十二     月      九      日
                          臺灣板橋地方法院刑事第十五庭
                              審判長法  官  王  屏  夏
                                    法  官  戴  嘉  清
                                    法  官  王  偉  光
右正本證明與原本無異
不得上訴
                                    書記官  陳  怡  君
中      華      民      國    九十二    年     十二     月     十一     日
附錄本案論罪科刑法條全文
中華民國刑法第二百七十七條
 (普通傷害罪)
傷害人之身體或健康者，處三年以下有期徒刑、拘役或一千元以下罰金。
犯前項之罪因而致人於死者，處無期徒刑或七年以上有期徒刑；致重傷者
，處三年以上十年以下有期徒刑。


司法院資訊處製作；財團法人民間司法改革基金會備份。
